# 陈版：关于融资性售后回租业务账务处理问题请教

提问人：pcap 时间：2013-03-17 08:45:12
国家税务总局关于融资性售后回租业务中承租方出售资产行为有关税收问题的公告国家税务总局 2010 年第 13 号公告2010-09-08现就融资性售后回租业务中承租方出售资产行为有关税收问题公告如下：　　融资性售后回租业务是指承租方以融资为目的将资产出售给经批准从事融资租赁业务的企业后，又将该项资产从该融资租赁企业租回的行为。融资性售后回租业务中承租方出售资产时，资产所有权以及与资产所有权有关的全部报酬和风险并未完全转移。　　一、增值税和营业税　　根据现行增值税和营业税有关规定，融资性售后回租业务中承租方出售资产的行为，不属于增值税和营业税征收范围，不征收增值税和营业税。　　二、企业所得税根据现行企业所得税法及有关收入确定规定，融资性售后回租业务中，承租人出售资产的行为，不确认为销售收入，对融资性租赁的资产，仍按承租人出售前原账面价值作为计税基础计提折旧。租赁期间，承租人支付的属于融资利息的部分，作为企业财务费用在税前扣除。　　本公告自 2010 年 10 月 1 日起施行。此前因与本公告规定不一致而已征的税款予以退税。　　特此公告。 我认为，既然资产所有权以及与资产所有权有关的全部报酬和风险并未完全转移，那么就未达到销售收入，事实上上述销售法律上的过户手续也不会实施，因此，我认为关于资产出售的账务处理，不应该进行处理，相对应的融资租入的会计可以也不需要处理，仅仅是作为一项抵押贷款的性质，作为长期应付款，不知道是否合适？ 很多版本的会计分录如下： （ 1 ）资产出售 DR：银行存款 1000 DR：累计折旧 50 CR：递延收益 150 CR：固定资产
900 （ 2 ）融资租入 DR：融资租入固定资产 DR：未确认融资
CR：长期应付款 个人认为，如果销售未实现，那么第一笔分录，无实质意义，实际上是不产生所谓的递延
收益，是不是如下账务处理更为合理 DR：银行存款 DR：未确认融资租赁费用
CR：长期应付款

回答人：chenyiwei
基本赞同你的意见。 参照《国际会计准则第 17 号——租赁》第 60 段对构成融资租赁的售后回租交易的经济实质的分析：“如果售后回租构成融资租赁，则该交易是出租人向承租人提供融资的一种方式，并以该资产作为融资的担保物”（If the leaseback is a finance lease, the transaction is a means whereby the lessor provides finance to the lessee, with the asset as security.）。根据对此类交易经济实质的上述分析，实务中对该类交易还有另一种可使用的会计处理方法：即不在账面上体现标的资产的出售及其相关的递延收益（因此在建工程的账务处理不受影响），而是把所获得的融资作为一项担保借款列报（但在“长期应付款”科目中列报），以后年度支付的租金和留购价款视作还本付息，按照实际利率法以摊余成本对该长期应付款进行后续计量，确认利息支出。该种处理方法与租赁准则及其讲解中介绍的处理方法相比，对租赁期内各年度以及租赁期结束后的净资产、净利润均无影响，唯一的区别就是在建工程和递延收益两个科目的同增同减。同时，这种方法的会计处理不要求确定出售总价，只是把实际获取的融资确认为负债，对于那些在售后回租合同签订时尚无法确定总价的售后回租业务而言有更好的适用性。我们理解，本案例中的售后回租合同即可按照此方法进行会计处理。（需要指出的是：我们认为：实务中对构成融资租赁的售后回租业务，企业可以选择其中任何一种方法进行会计处理，但一旦选定其中一种方法，即成为企业的一项会计政策，应当将该种方法一贯地运用于所有同类交易。）